臺灣高等法院刑事判決
                                   108年度上訴字第3528號
上  訴  人  臺灣新北地方檢察署檢察官
被      告  張家豪


指定辯護人  本院公設辯護人郭書益
被      告  王昱翔



指定辯護人  林忠儀  律師（義辯）            
上列上訴人因被告違反槍砲彈藥刀械管制條例等案件，不服臺灣
新北地方法院107年度訴字第1141號，中華民國108年8月22日第
一審判決（起訴案號：臺灣新北地方檢察署107年度偵字第32877
、12985、30808號、107年度軍少連偵字第7號）提起上訴，判決
如下：
    主  　文
原判決關於乙○○恐嚇罪及甲○○部分，均撤銷。
乙○○犯共同恐嚇危害安全罪，處有期徒刑陸月，如易科罰金，以
新臺幣壹仟元折算壹日。
甲○○犯非法持有可發射子彈具殺傷力之槍枝罪，累犯，處有期徒
刑壹年陸月，併科罰金新臺幣陸萬元，罰金如易服勞役，以新臺
幣壹仟元折算壹日。扣案附表編號一、二沒收欄所示之物均沒收
。
    犯罪事實
一、可發射子彈具有殺傷力改造手槍及具殺傷力子彈，均屬槍砲
    彈藥刀械管制條例管制之違禁物，非經中央主管機關許可，
    不得無故持有。甲○○竟基於持有可發射子彈具殺傷力改造手
    槍及子彈之故意，於不詳時地，由「謝志濬」交付附表編號
    1所示改造手槍1枝及附表編號2、3之子彈而未經許可非法持
    有。
二、乙○○得知信德工程股份有限公司在新北市永和區中正路與得
    和路口有新建案，覬覦建案承攬工程利益，民國107年4月16
    日下午2時許，乙○○與年籍不詳綽號「烏龍茶」成年男子，
    前往上述建案工地，向信德公司營建部主任丙○○宣稱其等是
    四海幫「小阿俊」之人，要求丙○○提供建案部分工程由其等
    施作。丙○○以工程發包須經公司同意為由婉拒。乙○○要求信
    德公司3日內回應是否將部分工程發包予乙○○等人。信德公
    司並未回應。乙○○因而與甲○○基於恐嚇犯意聯絡，於107年4
    月24日前某時，在不詳地點，交付由翁荐甫母親陳莉涵申辦
    之0000000000號行動電話門號SIM卡予甲○○使用，推由甲○○
    出面恐嚇丙○○。
三、107年4月24日晚間7時許，甲○○持上述改造手槍及子彈，前
    往新北市永和區得和路104巷口，在丙○○管理之建案工地大
    門，持上述槍、彈，對空射擊，恐嚇信德公司及丙○○，致丙○○心生畏懼。
四、甲○○在未經偵查犯罪職權之公務員發覺前，向警方自首自願
    接受裁判，並交付上述槍枝1枝、子彈1顆，並經警於工地附
    近扣得現場遺留之子彈5顆、彈殼1顆。
五、案經新北市政府警察局永和分局報請臺灣新北地方檢察署檢
    察官偵查起訴。
    理　　由
一、證據能力：
（一）被告以外之人於審判外之陳述，雖不符前4條規定，而當
      事人於審判程序同意作為證據，法院審酌該言詞或書面陳
      述作成之情況，認為適當者，得為證據。當事人、代理人
      或辯護人於法院調查證據時，知有第159條第1項不得為證
      據之情形，而未於言詞辯論終結前聲明異議者，視為有前
      項同意。刑事訴訟法第159條之5第1項、第2項明文規定。
      被告以外之證人於警詢、偵查之證述，經依法踐行調查證
      據程序，檢察官、被告及辯護人均知有該證詞，而不爭執
      各項證據之證據能力，且未於言詞辯論終結前聲明異議，
      審酌證人筆錄作成之情況，並無在非自由意志情況下所為
      陳述，認為適當，依刑事訴訟法第159條之5第2項規定，
      具有證據能力。
（二）其餘憑以認定被告犯罪事實之非供述證據，查無違反法定
      程序取得之情，依同法第158條之4規定反面解釋，均有證
      據能力。
二、認定犯罪事實所憑證據及理由：
（一）被告甲○○持有可發射子彈具有殺傷力改造手槍及子彈部分
      ：
  １、被告甲○○坦白承認，並有自願受搜索同意書、永和分局搜
      索扣押筆錄、扣押物品目錄表、扣押物品收據、新北市政
      府警察局槍枝初步檢視報告表、現場暨監視器翻拍照片14
      張、刑案現場勘察報告暨現場照片30張、勘察採證同意書
      、證物清單、刑事證物採驗紀錄表、新北市警局鑑驗書、
      永和分局刑事案件報告書、內政部警政署刑事警察局107
      年7月3日刑鑑字第1070048610號鑑定書（偵12985卷第21
      至29、37至42、45至51、255至274、283至290頁）及附表
      所示物扣案可憑。足認被告甲○○任意性自白與事實相符，
      可以採信。
  ２、附表扣案物經送請刑事警察局以檢視法、性能檢驗法、試
      射法、比對顯微鏡法鑑定結果，附表編號1.送鑑手槍1枝
      為改造手槍，由仿半自動手槍製造，換裝土造金屬槍管而
      成，擊發功能正常，可供擊發適用子彈使用，認具殺傷力
      ；送鑑子彈6顆，認均是口徑9mm制式子彈，採樣2顆試射
      ，均可擊發，認具殺傷力；送鑑彈殼1顆，認屬已擊發之
      非制式金屬彈殼，有刑事警察局107年7月3日刑鑑字第107
      0048610號鑑定書可證。鑑定書雖併記載附表編號3彈殼1
      顆，經與送鑑手槍試射彈殼比對結果，因彈底特徵紋痕不
      足，無法認定是否由上述槍枝所擊發；然查，被告甲○○於
      前述時地，持上述手槍1枝及子彈7顆前往建案工地大門，
      開槍射擊之事實，已經被告甲○○坦承，並有現場監視錄影
      翻拍畫面2張（偵12985卷第51頁）可證，且在手槍滑套、
      握把扳機，採得被告甲○○之DNA，在其左手之鋁座並檢出
      槍擊殘跡之特殊金屬元素鋇-鉛-銻，有新北市警局107年5
      月10日新北警鑑字第1070888892號鑑驗書、新北市警局10
      7年6月6日新北警鑑字第1071083268號鑑驗書（偵12985卷
      第269至271頁）可憑。附表編號3彈殼1顆，是由被告甲○○
      持上述手槍擊發之事實，可以認定。
（二）被告乙○○、甲○○共同恐嚇部分：被告乙○○否認恐嚇，辯解
      略稱：不認識甲○○，也無聯絡關係，沒有叫甲○○去信德公
      司建案工地恐嚇丙○○。107年4月16日被告乙○○前往工地拜
      訪，並無恐嚇之言行。證人丙○○認為被告甲○○之開槍行為
      ，與被告乙○○拜訪工地要求承攬部分工程有關，是證人丙○○個人臆測。被告與甲○○在臉書通訊軟體互動甚少，僅因
      甲○○胞弟王昱評的關係，而將甲○○加為好友。0000000000
      號行動電話SIM卡1張是否由證人翁荐甫交給被告，實有疑
      問；況且，甲○○取得SIM卡原因多端，不能僅依證人翁荐
      甫之言，即認定被告乙○○涉犯不法。被告甲○○雖坦承非法
      持有上述槍、彈及開槍行為；但否認與乙○○共恐嚇，辯解
      略稱：槍、彈是「謝志濬」生前交付給被告甲○○。107年1
      、2月間，甲○○因與進出工地砂石車司機發生糾紛，且平
      時都會經過該工地，越看越不爽，當時與家人吵架、與女
      友分手，又喝酒，一時心情不佳，持槍、彈前往工地開槍
      ，只是單純洩憤。被告與乙○○並不認識，並無積極證據證
      明被告所持行動電話門號SIM卡是乙○○提供或交付。未與
      乙○○共犯此部分犯行。經查：
  １、被告乙○○與綽號「烏龍茶」成年男子，於107年4月16日下
      午2時許，前往信德公司建案工地，向工地主任丙○○要求
      承攬部分工程；被告甲○○使用0000000000門號SIM卡，並
      於107年4月24日晚間7時許，持槍、彈前往建案工地大門
      開槍等事實，已經被告乙○○坦承（偵30808卷一第21至24
      頁、卷二第81至83、118頁，聲羈405卷第24至25頁，原審
      卷一第62至65、202至205頁）核與證人翁荐甫（偵30808
      卷一第30至31頁、卷二第69至71頁，原審卷二第109至112
      頁）證人即被害人信德公司工地主任丙○○（偵12985卷第1
      3至15頁，他卷第51至52、143至145頁，原審卷二第99至1
      07頁）證述大致相符，並有建案工地監視錄影翻拍照片2
      張、0000000000門號查詢資料、陳莉涵、翁荐甫戶政資料
      、通聯調閱查詢單（偵12985卷第53頁，他卷第11頁，偵3
      0808卷二第3至7頁）及上述理由二㈠各項事證可證。
  ２、證人即被害人丙○○證稱：我不認識被告甲○○，與被告甲○○
      沒有相關糾紛。建案工地沒有與相關人有糾紛，有人前來
      要包工程，原因很可疑，加上昨晚又有人前來開槍，警告
      意味濃厚（偵12985卷第15頁。當我知道有槍擊事件，直
      覺認為與107年4月16日被告乙○○到工地一事有關係。依照
      我從事工程施作經驗，通常對方一定會先出面、先斡旋；
      但是對方連斡旋都沒有，就馬上發生槍擊事件，我第一個
      想到比較有連動的關係（原審卷二第106頁）足認被告乙○○與被害人具有特別的行為動機關聯性。
  ３、證人翁荐甫證稱：107年4月間，被告乙○○問我有沒有多餘
      的SIM卡？當時我辦手機時，遠傳電信有送價值300元的易
      付卡可以使用，這張易付卡我沒有用到，正好被告乙○○問
      我有沒有多餘電話卡，但他沒有說作何用途或是要提供給
      何人使用，我就將0000000000號SIM卡給被告乙○○（偵308
      08卷一第31頁、卷二第69至71頁，原審卷二第109至111頁
      ）被告甲○○不否認於行為時有使用0000000000門號SIM卡
      。足認SIM卡的確是由證人翁荐甫交予被告乙○○，之後由
      被告甲○○取得使用。被告乙○○、甲○○雖均否認彼此認識（
      偵30808卷一第79頁，聲羈405卷第25頁、卷二第118頁，
      偵12985卷第69、112頁，偵聲卷第42頁，原審卷一第62頁
      、卷二第128頁）然而被告乙○○與被告甲○○彼此卻為臉書
      共同好友，有被告2人臉書資訊連結資料可證（軍少連偵7
      號卷第369至382頁）被告乙○○與被告甲○○辯稱彼此不認識
      ，並無關連、聯繫，無可採信。
  ４、被告乙○○對於「你知道是誰要甲○○去開槍的嗎？答：
      不知道。」、「本案，你知道是誰要甲○○去開槍的嗎？答
      ：不知道。」被告甲○○就「當天的槍彈是智濬以外的別人
      （照片的人、那些去恐嚇的人或其他人）提供的嗎？答：
      不是。」經測謊鑑定結果，均呈現不實反應，有新北市警
      局107年11月12日新北警鑑字第1072171493號鑑定書暨附
      件、新北市警局107年6月13日新北警鑑字第1071135042號
      鑑定書暨附件可憑（偵30808卷二第125至183頁，偵12985
      卷第135至200頁）參酌上述事證，可認被告2人就恐嚇犯
      行，具有犯意聯絡及行為分擔。事證明確，應依法論科。
三、論罪：
（一）被告甲○○所為，係犯槍砲彈藥刀械管制條例第8條第4項非
      法持有可發射子彈具殺傷力槍枝罪、同條例第12條第4項
      非法持有具殺傷力子彈罪及刑法第305條恐嚇罪。
（二）被告乙○○所為，係犯刑法第305條恐嚇罪。
（三）公訴意旨雖認107年4月24日前某時，在不詳地點，被告乙○○交付上述槍、彈予被告甲○○，而由甲○○持以前往建案工
      地大門對空射擊，因而認被告乙○○共同違反槍砲彈藥刀械
      管制條例第8條第4項持有具有殺傷力改造槍枝、第12條第
      4項持有具殺傷力子彈罪嫌。雖然公訴意旨所述符合常情
      事理，被告乙○○確實顯然高度具有此部分犯罪嫌疑；然查
      ，槍、彈究竟是被告乙○○直接交給被告甲○○使用？還是被
      告乙○○經由他人交付槍、彈給被告甲○○？或是被告甲○○使
      用自己非法持有之槍、彈？或是被告甲○○自己起意以開槍
      的方式實行恐嚇？涉及犯罪構成要件之犯罪事實。依據刑
      事訴訟法第154條第2項、第161條第1項規定，應依據證據
      認定，檢察官應負舉證責任；然而依現有證據，檢察官此
      部分之舉證，應認尚未達於確信被告乙○○有罪程度，犯罪
      尚屬不能證明。公訴意旨認此部分與前述論罪科刑之恐嚇
      行為，具有想像競合犯，裁判上一罪關係，故不另為無罪
      諭知。
（四）被告甲○○以持續持有之行為，同時非法持有上述槍、彈，
      並持以恐嚇而觸犯數罪名，想像競合犯，依刑法第55條規
      定，從一重罪未經許可持有可發射子彈具殺傷力改造槍枝
      罪論處。
（五）被告乙○○、甲○○就恐嚇犯行，具有犯意聯絡、行為分擔，
      均為共同正犯。
（六）被告甲○○多次因施用毒品、販賣三級毒品未遂，經判處罪
      刑確定，106年10月27日曾經有期徒刑6月執行完畢，且有
      傷害罪科刑紀錄，有本院被告前案紀錄表可憑。5年內，
      故意再犯有期徒刑以上之罪，累犯，依法加重其刑。
（七）槍砲彈藥刀械管制條例第18條第1項前段規定：犯本條例
      之罪自首，並報繳其持有之全部槍砲、彈藥、刀械者，減
      輕或免除其刑。被告甲○○前往警局自首，並報繳槍、彈接
      受裁判，有永和分局刑事案件報告書、調查筆錄可憑（偵
      12985卷第1至4、7至8頁）符合槍砲彈藥刀械管制條例第1
      8條第1項前段規定。考量被告甲○○非法持槍，於建案工地
      大門口射擊，對社會治安具有相當危害性，不應受免除其
      刑優惠，故依法減輕其刑。
五、撤銷改判及科刑審酌事項：
（一）原審採信被告乙○○、甲○○辯解，對於起訴想像競合犯之恐
      嚇犯行，判決被告2人無罪，檢察官上訴指稱原判決不當
      ，為有理由，應予撤銷改判。
（二）審酌被告2人均為思慮正常之成年人，竟無視法禁，對社
      會治安造成隱藏危害不輕。考量被告甲○○坦承非法持槍，
      犯後態度尚可；被告乙○○否認犯行，犯後態度不佳，參酌
      被告乙○○自稱高職肄業，未婚，無扶養親屬，從事餐飲服
      務、月薪約新台幣（下同）32000元；被告甲○○供稱高中
      肄業，未婚，無扶養親屬，工地打零工、日薪1200元、入
      監執行前無業、與母親及兩名弟弟同住、由其母提供生活
      所需之家庭生活經濟狀況及各自犯罪動機、目的、手段等
      一切情狀，分別量處如主文所示之刑，並就被告乙○○有期
      徒刑部分、被告甲○○罰金易服勞役部分，諭知折算標準。
（三）扣案附表編號1改造手槍1枝、編號2尚未試射子彈4顆，均
      屬違禁物，依刑法第38條第1項規定宣告沒收。附表其餘
      已失子彈、違禁物性質之扣案物，均不另諭知沒收。
據上論斷，依刑事訴訟法第369條第1項前段、第364條、第299條
第1項前段，槍砲彈藥刀械管制條例第8條第4項、第12條第4項、
第18條第1項，刑法第11條、第305條、第28條、第55條、第47條
第1項、第41條第1項前段、第42條第3項前段、第38條第1項，刑
法施行法第1條之1，判決如主文。
本案經檢察官徐世淵偵查起訴，檢察官黃國宸提起上訴，檢察官
侯名皇到庭執行職務。
中　　華　　民　　國　  108 　年　　12　　月　　25　　日
                  刑事第二庭審判長法　官  周盈文
　　　　　　　　　　　　　　　　  法　官  錢建榮
　　　　　　　　　　　　　　　    法　官  郭豫珍
以上正本證明與原本無異。
如不服本判決，應於收受送達後10日內向本院提出上訴書狀，其
未敘述上訴之理由者並得於提起上訴後10日內向本院補提理由書
（均須按他造當事人之人數附繕本）「切勿逕送上級法院」。
                                  書記官  高楚安
中　　華　　民　　國　　108 　年　　12　　月　　25　　日

附錄：本案論罪科刑法條全文 
中華民國刑法第305條
（恐嚇危害安全罪）
以加害生命、身體、自由、名譽、財產之事，恐嚇他人致生危害
於安全者，處 2 年以下有期徒刑、拘役或 3 百元以下罰金。

槍砲彈藥刀械管制條例第8條
未經許可，製造、販賣或運輸鋼筆槍、瓦斯槍、麻醉槍、獵槍、
空氣槍或第 4 條第 1 項第 1 款所定其他可發射金屬或子彈具
有殺傷力之各式槍砲者，處無期徒刑或 5 年以上有期徒刑，併
科新臺幣 1 千萬元以下罰金。
未經許可，轉讓、出租或出借前項所列槍枝者，處 5 年以上有
期徒刑，併科新臺幣 1 千萬元以下罰金。
意圖供自己或他人犯罪之用，而犯前二項之罪者，處無期徒刑或
7 年以上有期徒刑，併科新臺幣 1 千萬元以下罰金。
未經許可，持有、寄藏或意圖販賣而陳列第 1 項所列槍枝者，
處 3 年以上 10 年以下有期徒刑，併科新臺幣 7 百萬元以下罰
金。
第 1 項至第 3 項之未遂犯罰之。
犯第 1 項、第 2 項或第 4 項有關空氣槍之罪，其情節輕微者
，得減輕其刑。

槍砲彈藥刀械管制條例第12條
未經許可，製造、販賣或運輸子彈者，處 1 年以上 7 年以下有
期徒刑，併科新台幣 500 萬元以下罰金。
未經許可，轉讓、出租或出借子彈者，處 6 月以上 5 年以下有
期徒刑，併科新台幣 300 萬元以下罰金。
意圖供自己或他人犯罪之用，而犯前二項之罪者，處 3 年以上
10 年以下有期徒刑，併科新台幣 700 萬元以下罰金。
未經許可，持有、寄藏或意圖販賣而陳列子彈者，處 5 年以下
有期徒刑，併科新台幣 300 萬元以下罰金。
第 1 項至第 3 項之未遂犯罰之。

附表：扣案物
編號 名    稱 數量 鑑定結果 沒收與否 1 改造手槍（含彈匣，槍枝管制編號0000000000號） 1 枝 改造手槍，仿半自動手槍製造之槍枝，換裝土造金屬槍管而成。擊發功能正常，可供擊發適用子彈使用，認具殺傷力。 應依刑法第38條第1項規定宣告沒收。 2 制式子彈 6 顆 均為口徑9mm制式子彈，採樣2顆試射，均可擊發，認具殺傷力。 制式子彈4顆，依刑法第38條第1項規定宣告沒收。     已經試射制式子彈2顆，因已喪失子彈作用與性質，不予宣告沒收。 3 彈殼 1 顆 已擊發之非制式金屬彈殼。 已經擊發，不具子彈之完整結構，失其效能，不另宣告沒收。